---
title: “Actividad transversal 4. Visualización de datos”
subtitle: "El costo de la educación universitaria en el mundo" 
author: "Cynthia Romero Guido"
date: "2025-05-28"
output:
  html_document:
    toc: true
    toc_depth: 2
    theme: journal
    highlight: tango
lang: es-ES
---

# Cargar los paquetes necesarios

```{r setup, include=FALSE}
knitr::opts_chunk$set(echo = FALSE, warning = FALSE, message = FALSE)
# Instalar si es necesario:
# install.packages(c("readr", "ggplot2", "dplyr", "tidyr"))
library(readr)
library(dplyr)
library(tidyr)
library(ggplot2)
```


# Semana 1. Obtención de los datos a partir de Kaggle

## Carga de datos

```{r datos-costos}
# Cargar el dataset inicial
dataset <- read_csv(show_col_types = FALSE, "International_Education_Costs.csv")
```
## Exploración inicial

```{r exploracion-inicial}
head(dataset)
str(dataset)
dim(dataset)
colnames(dataset)
summary(dataset)
```
# Semana 2. Definición del problema y selección del dataset

**Justificación del dataset elegido**

Para esta actividad seleccioné el dataset International Education Costs disponible en la base de datos Kagle <https://www.kaggle.com/ <https://www.kaggle.com/datasets/adilshamim8/cost-of-international-education, una plataforma de acceso a datos, oficial, abierta y confiable perteneciente a Google. El dataset contiene  información sobre las carreras que se ofertan en universidades de diferentes países y los costos que los estudiantes deben cubrir durante su formación universitaria, tales como: colegiatura, renta, manutención, visa de estudiante y seguro.

El dataset se actualiza cada año y la última actualización se realizó hace 23 días. Este datase se encuentra limpio y homogenizado en la misma moneda. Además, los datos provienen de fuentes oficiales y se esperaría que no presenten sesgos en la forma de recolectarlos.

Por otra parte, este dataset permite practicar y desarrollar habilidades para el uso de R realizando acciones básicas de un análisis de datos como: conocer la estructura del dataset y calcular estadísticas clave, así como la transformación de los datos y su visualización en gráficos.

**Preguntas del análisis**

¿En cuál país es más caro realizar estudios universitarios?
¿Cuál es la carrera más cara?
¿En qué otros países se puede estudiar esa carrera a menor costo?


# Semana 3. Análisis y visualizaciones

**Corroborar que no hay valores faltantes (NA)**

```{r datos-nulos}
sum(is.na(dataset))
```
## Transformaciones

**Filtrado de columnas a sumar para tener costo total**

```{r sumar-columnas}
columnas_a_sumar <- c("Tuition_USD", "Rent_USD", "Visa_Fee_USD", "Insurance_USD")
print(columnas_a_sumar)
```
**Suma de los costos y se agrega columna de la sumatoria**

```{r agregar-columna}
mi_data <- dataset %>%
  mutate(Total_Cost_USD = rowSums(.[ , columnas_a_sumar]))
print(mi_data)
```
**Dataset sin columnas de costos conservando sólo las columnas necesarias**

```{r columnas-necesarias}
data_solo_columnas_necesarias <- mi_data %>%
  select(-c("Tuition_USD", "Living_Cost_Index", "Rent_USD", "Visa_Fee_USD", "Insurance_USD", "Exchange_Rate"))
print(data_solo_columnas_necesarias)
```

**Filtrado de filas correspondientes al Nivel licenciatura (Bachelor)**

```{r filtrar-filar}
data_filtrado <- filter(data_solo_columnas_necesarias, Level == "Bachelor")
print(data_filtrado)
```
**Cálculo del costo total por número de años que dura la carrera**

```{r filtrar-datos}
data_filtrado$Final_Cost_USD <- data_filtrado$Duration_Years * data_filtrado$Total_Cost_USD
```

**Países más caros para estudiar**

```{r paises-caros}
países_más_caros <- filter(data_filtrado, Final_Cost_USD > 150000)
summary(países_más_caros)
```

**Países más baratos para estudiar**

```{r paises-baratos}
países_más_baratos <- filter(data_filtrado, Final_Cost_USD < 5000)
summary(países_más_baratos)
```
**Calcular medidas de tendencia central para el costo total**

```{r medidas-tendencia}
promedio_columna <- mean(países_más_caros$Final_Cost_USD)

print(promedio_columna)

mediana_columna <- median(países_más_caros$Final_Cost_USD)

print(mediana_columna)

promedio_columna <- mean(países_más_baratos$Final_Cost_USD)

print(promedio_columna)

mediana_columna <- median(países_más_baratos$Final_Cost_USD)

print(mediana_columna)
```
**Boxplot 1. Países más caros para estudiar**

```{r grafico-paises_caros}
boxplot(Final_Cost_USD ~ Country, data = países_más_caros,
        main = "Países más caros para estudiar")
```

**Boxplot 2. Países más baratos para estudiar**

```{r grafico-paises-baratos}
boxplot(Final_Cost_USD ~ Country, data = países_más_baratos, 
        main = "Países más baratos para estudiar")
```

**Gráfico de barras 1. Carreras más cara a nivel mundial**

```{r grafico-caro}
ggplot(países_más_caros, aes (x = Program, y = Final_Cost_USD)) +
  geom_bar(stat = "identity", fill = "darkblue") +
  labs(title = "Carreras más caras a nivel mundial", x = "Carrera", y = "Costo en USD")
```

**Gráfico de barras 2. Carreras más baratas a nivel mundial**

```{r grafico-barato}
ggplot(países_más_baratos, aes (x = Program, y = Final_Cost_USD)) +
  geom_bar(stat = "identity", fill = "green") +
  labs(title = "Carreras más baratas a nivel mundial", x = "Carrera", y = "Costo en USD")
```

# Semana 4. Conclusiones y publicación
**Principales hallazgos**
Costos de la educación universitaria en el mundo: El análisis realizado mostró que los países donde es más costoso estudiar una licenciatura es en Estados Unidos de Norteamérica (USA), Canadá y Singapur, siendo USA el país que a nivel mundial registra los costos más elevados. En contraparte, estudiar en países de Sudamérica como Argentina,Uruguay y Brazil es mucho más económico.

Carreras universitarias más y menos costosas: La licenciatura más costosa a nivel mundial es Ciencias de la Computación de la Universidad de Stanford, USA, una carrera de 4 años con un costo total de 244,240 USD, mientras que la licenciatura más barata a nivel mundial es Desarrollo de Software de la Universidad Nacional de la Plata, Argentina, una carrera de 4 años con un costo total de 2440 USD. Al observar el conjuntos de datos "países_más_baratos" que se obtuvo en este análisis, se puede ver que la licenciatura en Ciencias de la Computación también se puede estudiar en la Universidad Aalborg en Dinamarca y en la Universidad de Helsinki en Finlandia a costos mucho más bajos (4410 USD y 4860 USD, respectivamente) que en USA. 

Estos resultados dan pauta a preguntarse ¿cuál es son los factores que determinan los costos tan elevados de la educación universitaria en USA con respecto a otros países como Dinamarca y Finlandia, cuyo nivel de desarrolo es tan alto como el de USA? 
También sería interesante investigar si el contenido temático y el nivel académico de la carrera Ciencias de la Computación de la Universidad de Stanford y de la Universidad Nacional de la Plata es equiparable o no. 

**Reflexión**
Este ejercicio permitió aplicar los conocimientos de limpieza, transformación y visualización de datos adquiridos durante el curso Visualización y análisis de datos en R. Además de aplicar dichos conocimientos, aprendí a buscar y descargar conjuntos de datos a partir de bases de datos públicas, a plantear preguntas, a realizar un checklist para determinar si los datos son óptimos para ser analizados, a establecer una estrategia de análisis y a decidir cuáles gráficos son los más adecuados para visualizar los resultados obtenidos y a comunicar los resultados a través de un documento RMarkdown.
